臺灣苗栗地方法院交通事件事裁定　　　　　　　　　　九十一年度交聲字第三三號
　　移送機　關　交通部公路總局新竹區監理所苗栗監理站
　　受處分人即
　　異　議　人　甲○○○○運股份有限公司
　　法定代理人　乙○○○
右列異議人因違反道路交通管理處罰條例案件，對於交通部公路局新竹區監理所苗栗
監理站交通事件裁決所於九十一年二月二十五日所為之處分（竹監苗字第五四─Ｅ0
0000000號裁決書），聲明異議，本院裁定如左：
    主  文
異議駁回。
    理  由
一、按汽車裝載貨物超過核定之總重量、總聯結重量者，處汽車所有人罰鍰，並記汽
    車違規紀錄一次，其應歸責於汽車駕駛人時，除依第三項處汽車駕駛人罰鍰及依
    第六十三條第一項第二款記點外，汽車所有人仍應記該汽車違規紀錄一次。有前
    項規定之情形者，應責令改正或當場禁止通行，並處新臺幣一萬元罰鍰，超載十
    公噸以下者，以總超載部分，每一公噸加罰新臺幣一千元；超載逾十公噸至二十
    公噸以下者，以總超載部分，每一公噸加罰新臺幣二千元；超載逾二十公噸至三
    十公噸以下者，以總超載部分，每一公噸加罰新臺幣三千元；超載逾三十公噸者
    ，以總超載部分，每一公噸加罰新臺幣五千元。未滿一公噸以一公噸計算，道路
    交通管理處罰條例九十年一月十七日增訂公布第二十九條之二第一項、第三項定
    有明文，並自九十年六月一日起施行。
二、本件受處分人即異議人甲○○○○運股份有限公司（以下簡稱志鈞公司）所有車
    號ＱＵ─二０三號營業貨運曳引車，經核定裝運砂石之總載重為三十五公噸，於
    九十一年一月十八日上午十時五十七分許，該車在西濱公路經警以過磅方式查獲
    該車測得結果，總重達四三公噸，超載八公噸，而經警舉發，處分機關遂依道路
    交通管理處罰條例第二十九條之二第一項及第三項之規定，處罰鍰新台幣（下同
    ）一萬八千元，並均記汽車違規紀錄一次。
三、經查：
（一）依法律規定，砂石車之超載行為原則上仍應以重量標準取締，如此對於是否有
      汽車裝載貨物超重情形，自然最為準確，然因此種取締方式尚有主、客觀環境
      因素限制，諸如地磅是否能普及設置等，故未能全面推動，以致交通部建請各
      警察機關以丈量方式換算，如丈量結果與標示牌所載規格不符者，以固定或活
      動地磅實際過磅，交通部前於八十八年八月三日著有交路八十八年○○六八三
      九號函文可參，足見取締砂石車超載與否之方式，原則上仍應以重量標準取締
      ，然因現實上執行有困難，始以丈量容積再換算重量之方式作為權宜之計，並
      無應依容積為取締惟一標準之規定。另該部於九十年五月二十八日亦以（九十
      ）交路字第○○五六八三號函示︰為期落實道路交通管理處罰條例立法之意旨
      ，並為加強裝載砂石、土方車輛之管理，登檢合格之砂石標示車於九十一年五
      月三十一日前以核定之容積裝載及取締，自九十一年六月一日起均應依行車執
      照核定之重量裝載及取締等旨。本件經舉發違規之日期分別為九十一年一月二
      十七日及同年三月十七日，則對於登檢合格之砂石標示車，自應以核定之容積
      裝載及取締，且依該函文意旨，亦無標示牌之砂石車，即應以丈量方式換算決
      定是否超載，而非以地磅方式決定之揭示，此業經本院向交部調閱該函文核簽
      過程及發函內容查核無訛，有該部於九十一年三月二十五日以交路字第０九一
      ００二五四四０號函覆本院之該部路政司於九十年五月二十日以簽呈、嗣後於
      同年五月二十八日發布之交路字第○○五六八三號函文各一份在卷可稽。
（二）而受處分人所辯上開ＱＵ─二０三號營業貨運曳引車，業經登領砂石車標示牌
      等情，縱或屬實，惟揆諸上開交通部函文內容，該砂石車有否超載，自九十年
      六月一日起依新修正之道路交通管理處罰條例之規定，即應以核定之容積裝載
      及取締；而該砂石車遭取締超重之經過，係因舉發員警於攔查該等車輛時，前
      往釧宏拖車地磅站過磅，並依過磅結果掣單舉發等情，此新竹市警察局竹市警
      交字第Ｅ─00000000號舉發違反道路交通管理事作通知單一份、釧宏
      拖車地磅秤量傳票一紙在卷可稽，是原處分機關以上開營業貨運曳引車，裝運
      砂石車之總載重為四十三公噸，超重八公噸而裁處，受處分人對於該車超重之
      事實，並不爭執，亦未爭執該超重乙節係應歸責於車輛駕駛人，徒以警員分別
      舉發本件違規事件時，未依丈量方式，而逕依過磅方式舉發，於法不合云云，
      尚非可採。本件異議人違規之事實，應堪認定。原處分機關據以援引上開規定
      ，就異議人所有ＱＵ─二０三號營業貨運曳引車裝載貨物超過核定之重量，裁
      處罰鍰一萬八千元，並記違規點數一點，核無不當。本件異議為無理由，應予
      駁回。
據上論斷，應依道路交通案件處理辦法第十九條，裁定如主文。
中      華      民      國    九十一    年      四      月      三十    日
                                      臺灣苗栗地方法院交通法庭
                                          法  官  黃  賢  婷
右正本證明與原本無異。
如不服本裁定，應於裁定送達後五日內向本院提出抗告狀。
                                          書記官  陳  文  聰
中      華      民      國    九十一    年      四      月      三十    日
